臺灣臺北地方法院刑事判決　　　　　　　99年度易字第3184號
公　訴　人　臺灣臺北地方法院檢察署檢察官
被　　　告　黃韋誠
上列被告因侵占案件，經檢察官提起公訴（99年度偵字第14513
號），本院判決如下：
    主  文
黃韋誠無罪。
    理  由
壹、程序部分：
一、本件為刑事訴訟法第376條第1、2款所列案件，依同法第284
    條之1前段規定，由法官1人獨任審判，合先敘明。
二、按法院認為應科拘役、罰金或應諭知免刑或無罪之案件，被
    告經合法傳喚無正當理由不到庭者，得不待其陳述逕行判決
    ，刑事訴訟法第306條定有明文。查被告黃韋誠於民國99年
    11月29日第1次審理程序到庭後，於100年3月7日、100年4
    月1日審理時，均向其戶籍地即新北市○○區○○路3段113
    巷3號4樓傳喚，均經其母孫銘霞於100年2月16日、100年3月
    10日代為收受，且上開審理庭期被告均未在監所，此有本院
    送達證書2紙（本院卷二第43、71頁）、個人戶籍資料（完
    整姓名）查詢結果、臺灣高等法院在監在押全國紀錄表各1
    份附卷，是其經合法傳喚，並無正當理由不到庭，本院審酌
    被告所犯係法定刑罰金之罪，且本院認為應諭知無罪之案件
    ，故不待被告到庭陳述，逕行判決，合先敘明。
貳、公訴意旨略以：被告於99年4月3日凌晨零時許，在臺北市中
    山區○○○路96號「通化街米粉店」用餐時，拾獲告訴人陳
    勤仁所遺失NOKIA牌、序號000000000000000號行動電話1具
    ，竟意圖為自己不法之所有，將之侵占入己，並插入其所有
    0000-000000號SIM卡使用，因認被告涉犯刑法第337條侵占
    遺失物罪嫌。
、按犯罪事實應依證據認定之，無證據不得認定犯罪事實，不
    能證明被告犯罪者，應諭知無罪之判決，刑事訴訟法第154
    條第2 項、第301 條第1 項分別定有明文。又刑事訴訟法第
    161 條第1 項規定：檢察官就被告犯罪事實，應負舉證責任
    ，並指出證明之方法。因此，檢察官對於起訴之犯罪事實，
    應負提出證據及說服之實質舉證責任。倘其所提出之證據，
    不足為被告有罪之積極證明，或其指出證明之方法，無從說
    服法院以形成被告有罪之心證，基於無罪推定之原則，自應
    為被告無罪判決之諭知，最高法院92年臺上字第128號判例
    意旨可資參照。
肆、公訴人認被告涉有上開犯嫌，無非以被告之供述、告訴人之
    指述、方雪仙之陳述、0000-000000門號之申登人基本資料
    、99年3月11日至99年9月7日雙向通聯紀錄、0000-000000門
    號之申登人基本資料、99年3月1日至99年8月16日雙向通聯
    紀錄各1份等為其論據。
伍、訊據被告固坦承其申辦0000-000000號門號，惟堅決否認有
    何侵占遺失物之犯行，辯稱：其申辦後使用不到1個月，上
    開門號之SIM卡就遺失了等語。
陸、經查：
    (一)被告前於98年10月27日至統一便利超商購買門號
      0000-000000號易付卡使用，告訴人於99年4月3日凌晨零
      時至臺北市中山區○○○路96號「通化街米粉店」用餐時
      ，將其NOKIA牌、型號6110、序號000000000000000號黑色
      行動電話1具遺留於上開米粉店，發現返回米粉店尋找時
      ，米粉店告知已為別桌客人取走，嗣於上開黑色行動電話
      於99年4月3日上午3時53分至99年4月6日上午6時30分、99
      年6月8日上午3時38分至99年6月18日下午9時22分間搭配
      0000-000000號門號使用之事實，業據告訴人於警詢及檢
      察官訊問時指述（偵卷第5至7頁、第40至41頁、第83頁）
      明確，核與方雪仙即「通化街米粉店」員工警詢（偵卷第
      52頁）所述情節相符，並有0000-000000號通聯調閱查詢
      單、安源通訊代統一超商回覆行動電話基本資料各1份（
      偵卷第10至11頁）及0000-000000號99年3月11日至99年9
      月7日雙向通聯紀錄1份（偵卷第56至76頁）附卷，復為被
      告所坦認在卷，可以認定。
    (二)觀諸被告上開0000-000000號99年3月11日至99年9月7日雙
      向通聯紀錄，可見上開門號於99年3月11日至99年3月28日
      間，基地臺位址均出現在新北市三重區、新北市蘆洲區、
      新北市五股鄉、新北市泰山鄉等處，甚至多次出現在距離
      被告戶籍地址新北市○○區○○路3段113巷3號4樓甚近之
      新北市○○區○○路3段79、81號7樓樓頂基地臺，以及被
      告工作地點即其父工廠新北市蘆洲區○○○路299之4號（
      偵卷第80頁）附近之新北市蘆洲區○○○路238號8樓基地
      臺（偵卷第57至70頁），顯見上開期間該門號並非被告所
      稱之「遺失」，而是確實為被告所使用，否則豈會如此巧
      合，多次出現在被告戶籍地及其工作地點。是被告所稱申
      辦後不到1個月就遺失云云，難以採信。
    (三)然而，自99年3月29日起，上開手機通聯之基地臺位址則
      多出現在臺北市○○區○○路1巷8號9樓，甚至出現在苗
      栗縣、彰化縣、新竹縣、雲林縣等處，惟未曾再出現於被
      告上開鄰近其戶籍地及工作地點之基地臺（偵卷第71至76
      頁），而與被告前揭出沒位置截然不同，則被告自99年3
      月29日起是否仍繼續使用上開0000-000000號門號，並非
      無疑。
    (四)再者，申請並使用0000-000000及0000-000000門號手機之
      林政儀，分於99年4月10日上午5時45分、99年4月6日上午
      5時以上開2門號與被告申請之0000-000000號門號通話，
      惟不記得當時通話之對象，其不認識被告等情，業據林政
      儀於100年4月1日審理時具結證述甚明（本院卷二第76頁
      背面至第77頁），並有遠傳100年1月7日函文及所附行動
      電話基本使用者資料、臺灣大哥大資料查詢各1紙（本院
      卷一第46至47頁、第51頁）、0000-000000號通聯紀錄（
      偵卷第71頁背面）在卷可考。另曹敬誠使用潘坤寶申請之
      0000-000000門號手機，該門號於99年6月10日至12日及14
      日與被告申請之0000-000000號門號通話，惟其不記得通
      話對象為誰，其不認識被告等情，亦據曹敬誠於100年3月
      7日審理時、潘坤寶於100年4月1日審理時具結證述（本院
      卷二第54至55頁、第78頁）無訛。是尚難認被告於上開通
      聯時，仍為0000-000000號門號之使用者。
    (五)準此，依照0000-000000號上開通聯紀錄，雖可認被告於
      99年3月28日前，確實使用上開門號，而就此為隱瞞不實
      之供述，惟自99年3月29日起，上開門號通聯基地臺位址
      即與先前被告出沒處所有所不同，該門號是否仍為被告所
      使用，非無疑問。又告訴人前揭NOKIA手機於99年4月3日
      凌晨零時遺失後，固於同日凌晨3時53分搭配被告申請之
      0000-000000號門號使用，並於99年4月6日上午5時與林政
      儀使用之0000-000000門號有通話紀錄，惟林政儀業已表
      示不認識被告，不可能和被告通話，已如前述，是依現存
      證據，尚難認被告即為4月3日時侵占告訴人遺失之前揭手
      機並搭配使用0000-000000號之人。
柒、綜上所述，告訴人之手機遺失後固然旋與被告申請之
    0000-000000號門號搭配使用，惟告訴人手機遺失遭人侵占
    之時，被告是否仍使用上開門號，非無疑問，是公訴人所提
    出之證據，或其指出證明之方法，未能使本院之心證達到確
    信其為真實之程度，就被告是否涉犯本件侵占遺失物犯行，
    仍有合理懷疑之存在，揆諸前揭法條及判例意旨，自應為被
    告無罪判決之諭知。
捌、據上論斷，應依刑事訴訟法第306條、第284條之1、第301
    條第1項，判決如主文。
本案經檢察官陳國安到庭執行職務
中    華    民    國   100    年    4     月    20    日
                  刑事第十三庭  法  官  李貞瑩
以上正本證明與原本無異。
如不服本判決應於收受送達後10日內向本院提出上訴書狀，並應
敘述具體理由；其未敘述上訴理由者，應於上訴期間屆滿後20日
內向本院補提理由書（均須按他造當事人之人數附繕）「切勿逕
送上級法院」。
                                書記官  陳鳳瀴
中    華    民    國   100    年    4     月    20    日